臺灣新北地方法院民事裁定　　　　　 110年度消債清字第55號
聲　請　人
即　債務人　褚崴晨　

代　理　人　吳佩蓮律師
上列當事人因消費者債務清理事件聲請清算，本院裁定如下：
    主  文
一、聲請人褚崴晨自民國110 年10月26日上午10時起開始清算程
    序。
二、本件得由司法事務官進行清算程序。
    理  由
一、按債務人不能清償債務或有不能清償之虞者，得依本條例所
    定更生或清算程序，清理其債務；債務人對於金融機構負債
    務者，在聲請更生或清算前，應向最大債權金融機構請求協
    商債務清償方案，或向其住、居所地之法院或鄉、鎮、市、
    區調解委員會聲請債務清理之調解；法院開始清算程序之裁
    定，應載明其年、月、日、時，並即時發生效力；法院裁定
    開始更生或清算程序後，得命司法事務官進行更生或清算程
    序；必要時，得選任律師、會計師或其他適當之自然人或法
    人一人為監督人或管理人，消費者債務清理條例（下稱消債
    條例）第3 條、第151 條第1 項、第83條第1 項及第16條第
    1 項分別定有明文。
二、本件聲請人主張略以：聲請人前因收入不足，遂以借款維生
    、以卡養卡，致累積債務達新臺幣（下同）439 萬3,032 元
    ，而聲請人前向鈞院聲請與最大債權金融機構為債務清理前
    置協商，惟因最大債權金融機構未提供調解方案，致調解不
    成立。又聲請人自民國109 年11月起任職於艾森堡時尚會館
    ，每月薪資約為2 萬6,599 元，嗣於110 年3 月起改任職於
    馥俐商務旅館股份有限公司，惟自同年7 月起無業，現因疫
    情關係尚未覓得工作，故無收入；另聲請人尚須扶養3 名子
    女及母親，目前每月必要生活支出及扶養費合計為4 萬1,19
    4 元，而收入不足支應時，尚須由聲請人之阿姨、兄以現金
    協助，是聲請人確有不能清償債務之情事。此外，聲請人復
    未經法院裁定開始更生程序或宣告破產，爰依法聲請清算等
    語。
三、經查：
(一)本件聲請人前於109 年11月25日向本院聲請債務清理之前置
    調解，經本院以109 年度司消債調字第1035號更生調解事件
    受理在案，並訂於110 年1 月13日進行調解程序。於調解程
    序中，最大債權金融機構台新國際商業銀行股份有限公司陳
    稱因聲請人入不敷出，故不提供調解方案等語，而聲請人亦
    表示其無清償能力，致調解不成立等情，有本院110 年1 月
    13日調解程序筆錄、調解不成立證明書等件在卷可稽（見本
    院109 年度司消債調字第1035號卷第105-106 頁、第110 頁
    ，下稱調解卷），復經本院依職權調取上開卷宗核閱無訛。
    是以，聲請人所為本件清算之聲請可否准許，應審究聲請人
    其現況是否有不能清償債務或有不能清償之虞之情事而定。
(二)聲請人主張其積欠債務達439 萬3,032 元，而其名下除有新
    光人壽保險股份有限公司之保單1 筆外，別無其他財產等情
    ，業據提出財產及收入狀況說明書、全國財產稅總歸戶財產
    查詢清單、107 至109 年度綜合所得稅各類所得資料清單、
    債權人清冊、財團法人金融聯合徵信中心查詢當事人綜合信
    用報告回覆書、全民健康保險保險費及滯納金欠費明細表、
    國民年金保險費繳款單、債務人清冊、新光人壽保險股份有
    限公司保險單、保單價值準備金保單帳戶價值證明、新光銀
    行中和分行綜合活期儲蓄存款存摺封面及內頁、新店檳榔路
    郵局郵政存簿儲金簿封面及內頁、新北市板橋區農會活期儲
    蓄存款存摺封面及內頁、中華民國人壽保險商業同業公會保
    險業通報作業資訊系統資料查詢結果表等件影本附卷為憑（
    見調解卷第8-22頁及本院卷第27-37 頁、第79-87 頁、第10
    9 頁、第121-123 頁），是堪信聲請人此部分之主張為真。
(三)又聲請人稱其自109 年11月起任職於艾森堡時尚會館，每月
    薪資約為2 萬6,599 元，嗣於110 年3 月起改任職於馥俐商
    務旅館股份有限公司，惟自同年7 月起即無業，目前因疫情
    關係尚未覓得工作，並無任何收入等情，有聲請人提出之勞
    工保險被保險人投保資料表、新光銀行中和分行綜合活期儲
    蓄存款存摺封面及內頁、新北市板橋區農會活期儲蓄存款存
    摺封面及內頁等件影本存卷足按（見調解卷第7 頁及反面、
    本院卷第27-28 頁、第31頁、第81-87 頁、第135-137 頁）
    ，故堪認聲請人於本院為裁定時確無工作而無收入；另聲請
    人主張其每月必要生活費用及扶養費合計為4 萬1,194 元（
    含聲請人個人必要生活費用15,500元、3 名子女扶養費21,6
    94元、母親扶養費4,000 元）等語，固據提出聲請人之母親
    姚惠瑩及聲請人之3 名子女之戶籍謄本、全國財產稅總歸戶
    財產查詢清單、107 至109 年度綜合所得稅各類所得資料清
    單、姚惠瑩之中和地區農會活期儲蓄存款存摺封面及內頁、
    新店玫瑰城郵局郵政存簿儲金簿封面及內頁、中華郵政股份
    有限公司客戶交易清單等件影本在卷可佐（見調解卷第3-6
    頁及本院卷第39-55 頁、第89-101頁、第105-109 頁、第11
    7-119 頁、第129-131 頁）。惟查：
 1、關於聲請人之子女扶養費部分：
    觀諸聲請人之女莊○○、子張○○分別為92年1 月、100 年
    3 月生，現為年約18歲、10歲之未成年人，且渠等名下無任
    何財產，莊○○108 、109 年度分別有薪資所得4,800 元、
    6,048 元，而張○○108 、109 年度則無任何所得收入，是
    聲請人主張其女莊○○、子張○○有受其扶養之必要，應堪
    採信。又聲請人主張其女莊○○、子張○○之扶養義務人為
    其與其前配偶，而其女莊○○、子張○○之扶養費用分別各
    為1 萬5,500 元，並由負擔各半數7,750 元，合計為1 萬5,
    500 元等語，經核聲請人所主張之數額，尚未逾新北市110
    年度每人每月最低生活費1.2 倍之半數即9,360 元，自屬合
    理而可憑信；復觀諸聲請人之女褚詩妤為88年1 月生、現為
    年約22歲之成年人，而褚詩妤名下雖無任何財產，惟108 、
    109 年度分別有薪資所得5 萬1,700 元、16萬2,544 元，則
    褚詩妤109 年平均每月收入約有1 萬3,545 元，足見褚詩妤
    係有謀生能力而得以維持自身生活，應無再受聲請人扶養之
    必要，是聲請人主張每月需支出褚詩妤之扶養費用6,194 元
    ，尚無依據，應予剔除。
 2、關於聲請人之母扶養費部分：
    另參諸聲請人之母姚惠瑩為39年9 月生，現年約71歲，已屆
    勞動基準法所規定強制退休年齡，而姚惠瑩107 至109 年度
    僅有所得6,509 元、1 元、12元，目前每月僅各領有老年年
    金4,604元，雖姚惠瑩名下尚有不動產2筆，惟該等不動產之
    價值僅約6萬8,349元，足見姚惠瑩之財產及收入尚不足以支
    付其每月必要生活費用，是聲請人主張姚惠瑩有受其扶養之
    必要，應堪採信。又聲請人固主張姚惠瑩之扶養義務人共有
    4人，而其每月支出姚惠瑩之扶養費用為4,000元等語，然因
    聲請人未說明姚惠瑩之每月必要生活費用為何，則依消債條
    例第64條之2第2項規定，姚惠瑩之每月必要生活費用即應以
    最近1年衛生福利部或直轄市政府所公告當地區每人每月最
    低生活費1.2倍定之，而姚惠瑩現設籍於新北市，故其必要
    生活費用應以新北市110年度之每人每月最低生活費之1.2倍
    即1萬8,720元計算，復扣除其每月尚有領取老年年金4,604
    元後，再由4位扶養義務人共同分擔，故聲請人應負擔姚惠
    瑩之每月扶養費用為3,529元【計算式：（18,720元－4,604
    元〉÷4人＝3,529元），逾此範圍部分，難認有據，應予剔
    除。
 3、至就聲請人個人必要生活支出部分，雖均未提出相關單據佐
    證，惟本院衡諸現今社會經濟消費情形，認其所提列之金額
    ，並未逾新北市110年度每人每月最低生活費之1.2倍即1萬8
    ,720元，尚屬合理，應堪採信。準此，聲請人每月之必要生
    活費用及扶養費用合計為3萬4,529元（計算式：15,500元＋
    2名子女扶養費15,500元＋母親扶養費3,529元＝34,529元）
    。
(四)基上，本院審酌聲請人現況之財產、勞力及信用等清償能力
    ，以聲請人名下財產僅有保單1 筆，目前無任何工作收入，
    而其每月必要生活支出及扶養費共計3 萬4,529 元，可見其
    並無任何餘額，且尚須仰賴其兄、阿姨協助支付上開費用，
    顯見其確無力負擔任何調解還款方案，更遑論聲請人現積欠
    債務高達439 萬3,032 元，足見聲請人有不能清償債務之虞
    之情事存在。從而，聲請人所為本件清算之聲請，核符消債
    條例第3 條所定「不能清償之虞」之要件。
四、綜上所述，本件聲請人為一般消費者，並未從事營業活動。
    而其有不能清償債務之虞之情事，亦未經法院裁定開始更生
    程序或許可和解或或宣告破產。此外，復查無聲請人有消債
    條例第6 條第3 項、第8 條或第82條第2 項所定應駁回清算
    聲請之事由存在，是本件清算之聲請，即屬有據，應予准許
    。爰裁定開始清算程序，並依法命司法事務官進行本件清算
    程序。
五、爰依首揭法條裁定如主文。
中    華    民    國   110    年    10    月    26    日
                  民事第一庭  法  官  毛崑山
上為正本係照原本作成。
本件不得抗告。
本裁定已於110年10月26日上午10時公告。
中    華    民    國   110    年    10    月    26    日
                              書記官  童淑敏